【裁判字號】    95,易,1084
【裁判日期】    950921
【裁判案由】    竊盜
【裁判全文】
臺灣臺北地方法院刑事判決              95年度易字第1084號
公  訴  人  臺灣臺北地方法院檢察署檢察官
被      告  阮氏江甲○○○○.
上列被告因竊盜案件，經檢察官提起公訴（95年度偵緝字第584
號），本院判決如下：
    主  文
阮氏江竊盜，處有期徒刑參月，如易科罰金，以銀元參佰元即新
臺幣玖佰元折算壹日，於刑之執行完畢或赦免後，驅逐出境。
    事  實
一、阮氏江（甲○○○○○ ○○○ ○○○○○）為越南籍人，於民國91年12月
    4日以監護工名義來台，於同年月7日起受僱於戊○○，並在
    位於臺北市松山區○○○路○段336號11樓及11樓之1戊○○
    住處負責照顧同住該處、戊○○之母丁○○○，然竟意圖為
    自己不法之所有，於94年5月7日上午7時許，趁丁○○○在
    上址熟睡之際，先徒手竊取丁○○○所有、戴於左手腕上之
    金手鍊1只（重1兩3錢5厘），再接續徒手竊取戊○○所有、
    置於屋內辦公室抽屜內之現金新臺幣（下同）2000元得手後
    逃逸，嗣因戊○○返家後發現阮氏江無故逃逸，始查知上情
    。
二、案經戊○○訴由臺北市政府警察局松山分局報告臺灣臺北地
    方法院檢察署檢察官偵查起訴。
    理  由
一、證據能力之判斷：
    (一)查本件被告阮氏江所為不利於己之陳述，並無出於強暴、
      脅迫、利誘、詐欺、疲勞訊問、違法羈押或其他不正之方
      法，亦非違反法定障礙事由經過期間不得訊問或告知義務
      之規定而為，依刑事訴訟法第156條第1項、第158條之2規
      定，應認其有證據能力。
    (二)證人戊○○、乙○○於審判外之陳述或其他供述證據，被
      告並無於言詞辯論終結前就其證據能力聲明異議，且本院
      審酌該等陳述作成時之情況，亦認為適當，是依刑事訴訟
      法第159條之5規定，自有證據能力。
    (三)再查，本件資以認定被告犯罪之相關非供述證據（詳見後
      述），均無違反法定程序而取得之情形，依刑事訴訟法第
      158條之4反面規定，自有證據能力。
二、訊之被告阮氏江固不諱言其為越南籍人，於91年12月4日以
    監護工名義來台，於同年月7日起受僱於戊○○，在位於臺
    北市松山區○○○路○段336號11樓及11樓之1戊○○住處負
    責照顧同住該處、戊○○之母丁○○○，並於94年5月7日逃
    逸離去上開地址等情，惟矢口否認有何竊盜犯行，辯稱：因
    伊每月薪水太少，禁不住乙○○一再引誘始逃離雇主家，逃
    出時僅有將自己所有之護照、存摺帶走，並無竊取金手鍊及
    現金2000元云云。經查：
    (一)證人即告訴人戊○○於被告逃離之翌（94年5月8日）日即
      向臺北市政府警察局松山分局松山派出所報案指稱被告於
      94年5月7日在臺北市松山區○○○路○段336號11樓及11樓
      之1竊取金手鍊1條及現金2000元後逃逸等情，且於偵訊及
      本院訊問中均一再指述上情明確，另證人丁○○○亦證稱
      ：伊平時有於左手腕戴一條重量超過1兩、有S型扣環之金
      手鍊，洗澡、睡覺時均不會取下，94年5月7日上午7時許
      伊睡著，至上午8時許伊丈夫將伊叫醒，被告已經不見了
      ，而伊手上之金手鍊亦不翼而飛，家中門窗均無遭人破壞
      侵入之痕跡等語（見本院95年8月2日審判筆錄），另證人
      乙○○亦證稱：被告於94年6月間曾與伊及伊男友（亦為
      被告之外甥）丙○○同住約1個月，其間被告曾拿出一條
      有S型扣環之金手鍊，並稱係先前雇主（按指戊○○）的
      ，其後伊與被告因細故相處不睦，被告搬離後，伊主動聯
      絡戊○○，並將被告有攜帶一條雇主所有金手鍊一事告知
      戊○○等語（見本院同上審判筆錄），又證人丙○○、被
      告亦均證述、供稱：被告於逃離雇主住處後，曾前往丙○○與乙○○共同居住處暫住等情，此外，並有卷附外僑出
      入境資料處理系統報表、外僑居留資料查詢報表、金手鍊
      保單等可資佐證；另被告對於逃離雇主家之原因，所述一
      再反覆，先供稱：係因丁○○○之丈夫會偷摸伊胸部才逃
      跑云云（見偵緝卷第20頁），嗣供稱係因丁○○○有精神
      上疾病，伊照顧丁○○○往往連續好幾天不能睡覺，甚且
      要幫丁○○○洗屁股，加上伊有欠銀行錢，擔心雇主得知
      後會叫仲介將伊遣送回去才逃離雇主家等語（見本院95
      年7月6日準備程序筆錄），其後又供稱：與雇主家庭成員
      尚稱和睦，係因伊每月薪水太少，禁不住乙○○一再引誘
      始逃離雇主家等語（見本院95年9月7日審判筆錄），審諸
      被告在越南之丈夫於94年5月9日（即被告逃離後2日）之
      來信一再勸阻被告勿因友人引誘、貪圖他處薪水較高就逃
      跑等情，但卻全無提及丁○○○之丈夫偷摸被告胸部或被
      告在雇主家遭受虐待之相關討論，此有卷附來信摘要譯文
      可稽，並參諸證人戊○○證稱：被告先以要替其丈夫還債
      為由向伊借錢，伊將錢匯給被告先生後，被告又以伊母親
      開刀需醫藥費為由借款，伊將上情告知仲介公司，經仲介
      勸阻後，被告即逃逸等語（見偵緝卷第41頁），堪認被告
      前指丁○○○之丈夫會偷摸伊胸部始逃離云云，顯係被告
      臨訟卸責之詞，不足為憑，而被告確有經濟上壓力，並認
      受僱於戊○○處薪水過低等情，則堪認定，綜覈上開證據
      ，堪認被告確有於逃離戊○○住處時，因恐無法獨立謀生
      ，且埋怨薪資過低，而趁丁○○○熟睡之際竊取金手鍊及
      現金2000元之情。
    (二)另證人丙○○雖證稱：並未見過阮氏江於寄宿期間有攜帶
      一條金手鍊，且乙○○亦未告知伊此事等語（見本院95年
      9月7日審判筆錄），而證人乙○○復自承與被告有嫌隙等
      語（見本院95年8月2日審判筆錄），然依證人乙○○所言
      ，係由伊轉告丙○○被告攜帶1條金手鍊一事，而非丙○○親見，是證人丙○○所述「並未見過阮氏江於寄宿期間
      有攜帶一條金手鍊」等語，核尚與證人乙○○上開證言並
      無不符之處，至所述並未聽聞乙○○有提及上情等語，雖
      核與證人乙○○證稱有將被告攜帶1條金手鍊1事轉知丙○○之語不符，然此涉及證人乙○○之表達傳述能力，亦涉
      及證人丙○○對於證人乙○○所言之認知記憶能力，況證
      人丙○○為被告之外甥，又業與證人乙○○因相處不睦而
      分手，又證人乙○○上開證言復有如上所述證據佐證，尚
      不能以證人丙○○之上開證言及證人乙○○與被告之私人
      嫌隙，逕認證人乙○○上開證言非可採信而率為被告有利
      認定之依據。綜上所述，本件事證明確，被告犯行堪以認
      定，應依法論科。
三、新舊法之比較適用：
    按行為後法律有變更者，適用行為時之法律，但行為後之法
    律有利於行為人者，適用最有利於行為人之法律，刑法第2
    條第1項定有明文，被告行為後，如附表所示關於本件被告
    論罪科刑所應適用之刑法條文，業於94年2月2日修正公布，
    且依刑法施行法第10條之1規定，於95年7月1日生效施行，
    經如附表所示個別比較新舊法及依最高法院24年上字第4634
    號判例就罪刑有關之一切情形綜其全部之結果而為比較後，
    仍以適用95年7月1日修正施行前如附表所示關於被告論罪科
    刑所應適用之刑法條文規定較有利於行為人，是依前開說明
    ，自應適用95年7月1日修正施行前如附表所示關於被告論罪
    科刑所應適用之刑法條文規定處斷。
四、核被告所為，係犯刑法第320條第1項之竊盜罪。被告竊盜金
    手鍊及現金2000元之犯行，於密切接近之時地實施，侵害在
    同一財產監督權下之金手鍊及現金2000元，應認為侵害同一
    法益，各行為之獨立性極為薄弱，依一般社會健全觀念，在
    時間差距上，難以強行分開，在刑法評價上，以視為數個舉
    動之接續施行，合為包括之一行為予以評價，較為合理，而
    屬接續犯，應論以包括一罪。爰審酌被告犯罪之目的、動機
    、手段、所生危害、嗣後否認犯行且未賠償被害人之損失、
    其犯後態度等一切情狀，量處如主文所示之刑，並依修正前
    刑法第41條第1項前段規定，諭知易科罰金之折算標準。被
    告為外國人，爰依刑法第95條規定，於刑之執行完畢或赦免
    後，驅逐出境。
據上論斷，應依刑事訴訟法第299條第1項前段，刑法第2條第1項
前段、第320條第1項、第95條，修正前刑法第41條第1項前段，
罰金罰鍰提高標準條例第1條前段，修正前罰金罰鍰提高標準條
例第2條，現行法規所定貨幣單位折算新臺幣條例第2條，判決如
主文。
本案經檢察官蔡立文到庭執行職務
中    華    民    國    95    年    9    月     21    日
            刑事第十二庭  審判長法  官  李英豪
                                法  官  曾正龍
                                法  官  張永宏
以上正本證明與原本無異。
如不服本判決，應於判決送達後10日內，向本院提出上訴狀。
                                書記官  楊婷婷
中    華    民    國    95    年    9     月    21    日
附錄：本件論罪科刑法條全文
中華民國刑法第320條
意圖為自己或第三人不法之所有，而竊取他人之動產者，為竊盜
罪，處5年以下有期徒刑、拘役或5百元以下罰金。
意圖為自己或第三人不法之利益，而竊佔他人之不動產者，依前
項之規定處斷。
前二項之未遂犯罰之。
新舊法之比較適用：
附表
┌────────┬────────┬────────┬────────┐
│規定名稱        │修正前規定      │修正後規定      │新舊法個別比較結│
│                │                │                │論與理由        │
├────────┼────────┼────────┼────────┤
│刑法第320條     │法定刑中罰金數額│依刑法施行法第1 │適用舊法（仍依罰│
│                │以銀元計算。    │之1條規定，法定 │金罰鍰提高標準條│
│                │提高法定刑中罰金│刑中罰金數額改以│例第1條規定提高 │
│                │數額2倍至10 倍。│新臺幣計算。    │法定刑中罰金數額│
│                │                │提高法定刑中罰金│10倍）          │
│                │                │數額至30倍。    │新法並無較有利於│
│                │                │                │被告（況倘於個案│
│                │                │                │中宣告罰金刑時，│
│                │                │                │依修正前刑法第33│
│                │                │                │條第5款規定，罰 │
│                │                │                │金最低額可為銀元│
│                │                │                │1元（即新臺幣3元│
│                │                │                │），然依修正後刑│
│                │                │                │法第33條第5款規 │
│                │                │                │定，罰金最低額則│
│                │                │                │為新臺幣1000元，│
│                │                │                │此時修正後之規定│
│                │                │                │顯較不利於被告）│
│                │                │                │。              │
├────────┼────────┼────────┼────────┤
│刑法第41條第1項 │犯最重本刑為五年│犯最重本刑為五年│適用舊法（並適用│
│易科罰金折算標準│以下有期徒刑以下│以下有期徒刑以下│罰金罰鍰提高標準│
│                │之罪，而受六個月│之罪，而受六個月│條例第2條之規定 │
│                │以下有期徒刑或拘│以下有期徒刑或拘│提高折算之罰金數│
│                │役之宣告，因身體│役之宣告者，得以│額，且為免與修正│
│                │、教育、職業、家│新臺幣一千元、二│後刑法第41條第1 │
│                │庭之關係或其他正│千元、三千元折算│項所定易科罰金折│
│                │當事由，執行顯有│一日，易科罰金。│算標準改採新臺幣│
│                │困難者，得以一元│但確因不執行所宣│計算產生混淆誤解│
│                │以上三元以下折算│告之刑，難收矯正│起見，另引用現行│
│                │一日，易科罰金。│之效，或難以維持│法規所定貨幣單位│
│                │但確因不執行所宣│法秩序者，不在此│折算新臺幣條例第│
│                │告之刑，難收矯正│限。            │2條明定易科罰金 │
│                │之效，或難以維持│                │折算標準及折算新│
│                │法秩序者，不在此│                │臺幣之數額，以資│
│                │限。            │                │明確）          │
│                │                │                │新法之易科罰金折│
│                │                │                │算標準較高，需較│
│                │                │                │多之罰金始能換刑│
│                │                │                │，較不利於被告。│
│                │                │                │（至於原規定「因│
│                │                │                │身體、教育、職業│
│                │                │                │、家庭之關係或其│
│                │                │                │他）正當事由，執│
│                │                │                │行顯有困難者」之│
│                │                │                │條件乃檢察官指揮│
│                │                │                │執行時應審酌，非│
│                │                │                │法院決定易科罰金│
│                │                │                │折算標準時應斟酌│
│                │                │                │事項，不生利與不│
│                │                │                │修正前利之比較）│
├────────┴────────┴────────┴────────┤
│結論：就罪刑有關之一切情形，綜其全部之結果而為比較後，應一律適用舊法。│
└───────────────────────────────────┘


司法院資訊處製作；財團法人民間司法改革基金會備份。
